【裁判字號】    99,易,648
【裁判日期】    990407
【裁判案由】    傷害等
【裁判全文】
臺灣臺中地方法院刑事判決               99年度易字第648號
公  訴  人  台灣台中地方法院檢察署檢察官
被      告  丙○○
            戊○○
            乙○○
共      同
選任辯護人  陳榮昌律師
上列被告因傷害等案件，經檢察官提起公訴（98年度偵字第2687
7號），本院判決如下：
    主    文
丙○○公然侮辱人，處拘役拾伍日，如易科罰金，以新台幣壹仟
元折算壹日。被訴強制、傷害部分無罪。
戊○○、乙○○無罪。
    犯罪事實
一、丙○○係柏旭交通企業股份有限公司（下稱柏旭公司）之司
    機，於民國98年9月7日上午8時許，因工作問題至台中縣沙
    鹿鎮○○路375號旁柏旭公司之辦公室，找該公司經理甲○○理論，二人因而發生爭執。詎丙○○於離開辦公室之際，
    竟基於公然侮辱之犯意，在該不特定人或多數人得共聞共見
    之場合，以「幹你娘（台語）」一語，公然辱罵甲○○，使
    甲○○之名譽受損。
二、案經甲○○訴由台中縣警察局清水分局報請台灣台中地方法
    院檢察署檢察官偵查起訴。
    理    由
一、證據能力之判斷：按被告以外之人於偵查中向檢察官所為之
    陳述，除顯有不可信之情況者外，得為證據，刑事訴訟法第
    159條之1第2項定有明文。本案證人即告訴人甲○○、證人
    李雅菁、己○○、王俊民、黃漢權於偵查中之具結證述，查
    無檢察官就各該偵查訊問之實施，有何違反相關規定之瑕疵
    ，亦無證據足資證明上揭證人於偵查中所述有何遭受強暴、
    脅迫、詐欺、利誘等外力干擾之情形，或影響其心理狀況致
    妨礙其自由陳述等顯不可信之情況，本院認上揭證人於偵查
    中之具結證述，均得作為證據使用。
二、被告丙○○有罪部分：
（一）訊據被告丙○○否認公然侮辱犯行，辯稱伊當時去上班，
      完全沒有與甲○○接觸，亦未辱罵甲○○云云。惟查被告
      丙○○於98年9月7日上午8時許，因工作問題，至柏旭公
      司之辦公室，與告訴人甲○○理論，二人因而發生爭執，
      嗣被告丙○○於離開辦公室之際，以「幹你娘（台語）」
      一語，公然辱罵告訴人甲○○等情，業據證人即告訴人甲○○於偵查及本院審理時指訴綦詳，核與目擊證人己○○
      於偵查、本院審理時，及目擊證人李雅菁於偵查中證述之
      情節相符，被告丙○○空言否認不足採信。又被告丙○○
      在柏旭公司辦公室，以「幹你娘（台語）」一語辱罵告訴
      人甲○○，不特定人或多數人得以共聞共見，自屬公然，
      且依一般人客觀角度判斷，亦足使告訴人甲○○之名譽受
      損，顯具有公然侮辱之犯意。本件事證明確，被告丙○○
      上揭公然侮辱犯行已堪認定。
（二）核被告丙○○所為，係犯刑法第309條第1項之公然侮辱罪
      ，爰審酌被告丙○○尚無刑案前科紀錄（見卷附台灣高等
      法院被告前案紀錄表），原擔任柏旭公司之司機，因工作
      問題與該公司經理即告訴人甲○○意見不合，即公然以「
      幹你娘（台語）」一語辱罵告訴人甲○○，當場使告訴人
      甲○○難堪而名譽受損，非無可議，事後否認犯行，迄與
      告訴人甲○○達成和解，賠償損害等一切情狀，處以如主
      文第一項所示之刑，並諭知易科罰金之折算標準。
三、丙○○、戊○○、乙○○無罪部分：
（一）公訴意旨略以：被告丙○○於98年9月7日上午，持日前向
      柏旭公司業務己○○調借之司機日報表，夥同亦為柏旭公
      司司機之被告戊○○、乙○○，至柏旭公司辦公室找告訴
      人甲○○理論，告訴人甲○○見被告丙○○將司機日報表
      放置在辦公室之小圓桌上，即上前拿取並出言「這是公司
      財產，不准拿」等語。被告丙○○、乙○○、戊○○見狀
      ，可預見柏旭公司辦公處所狹小且牆壁上掛有白板，倘發
      生肢體衝突，牆上之白板會有傾斜或掉落因而砸傷在場人
      之可能，猶執意以強暴方式搶回告訴人甲○○手中之司機
      日報表，而共同基於妨害他人行使權利及傷害他人身體之
      犯意聯絡，趨前搶回告訴人甲○○手上之司機日報表，嗣
      由被告戊○○搶得告訴人甲○○手中之司機日報表，被告
      丙○○、乙○○、戊○○即共同以此方式，妨害告訴人甲○○行使公司主管管理司機日報表之權利，並致告訴人甲○○受有左上臂多處位置挫傷、左肘挫傷、左膝擦傷及右
      上臂磨損或擦傷之傷害，因認被告丙○○、戊○○、乙○○涉有刑法第277條第1項之傷害罪及同法第304條第1項之
      強制罪嫌，為想像競合犯，應從一重之傷害罪論處等語。
（二）按犯罪事實應依證據認定之，無證據不得認定犯罪事實；
      又不能證明被告犯罪者，應諭知無罪之判決，刑事訴訟法
      第15 4條第2項、第301條第1項分別定有明文。而所謂認
      定犯罪事實之證據，係指足以認定被告確有犯罪行為之積
      極證據而言，該項證據須適合於被告犯罪事實之認定，始
      得採為斷罪之資料。又事實之認定，應憑證據，如未能發
      現相當證據，或證據不足以證明，自不能以推測或擬制之
      方法，以為裁判之基礎。再認定犯罪事實所憑之證據，雖
      不以直接證據為限，間接證據亦包括在內，然不論直接證
      據或間接證據，其為訴訟上之證明，均須於通常一般人不
      致有所懷疑，而得確信其為真實之程度者，始得據為有罪
      之認定，倘其證明未達此一程度，而有合理之懷疑存在時
      ，即難遽採為不利被告之認定（參照最高法院29年台上字
      第3105號、40年台上字第86號、76年台上字第4986號判例
      ）。另刑事訴訟法第161條已於91 年2月8日修正公布，其
      第1項規定：檢察官就被告犯罪事實，應負舉證責任，並
      指出證明之方法。因此，檢察官對於起訴之犯罪事實，應
      負提出證據及說服之實質舉證責任，倘其所提出之證據，
      不足為被告有罪之積極證明，或其指出證明之方法，無從
      說服法院以形成被告有罪之心證，基於無罪推定之原則，
      自應為被告無罪判決之諭知。
（三）訊諸被告丙○○、戊○○、乙○○皆否認有傷害及強制犯
      行，被告丙○○辯稱司機日報表係伊出車之紀錄，平常放
      在柏旭公司置物櫃，司機本來就可以翻閱核對，甲○○當
      時要資遣伊等，伊等查閱日報表，要打電話向勞工局檢舉
      ，甲○○拿走日報表，伊等才搶回等語；被告戊○○辯稱
      甲○○要求伊上班時間24小時待命，1個月只能休假2天，
      98年9月6日伊排休假，甲○○要求伊出車，伊未出車，甲○○隔天就將伊辭退，伊搶回日報表的理由跟丙○○相同
      ，要拿日報表向勞工局投訴等語；被告乙○○辯稱伊每個
      月僅休假2天，且曾連續30幾個小時開車，如果不照作，
      公司就會辭退伊，伊搶回日報表的理由跟丙○○相同，要
      拿日報表向勞工局投訴等語。經查被告丙○○、戊○○、
      乙○○原均係柏旭公司之司機，柏旭公司之司機日報表係
      司機所製作，記載出車里程、明細，作為核發薪資使用，
      司機出車隔天要將日報表繳回柏旭公司由調度業務員己○○管理，司機知會己○○後有權翻閱日報表。被告丙○○
      之日報表係其於案發前1、2天向己○○所借用，尚未返還
      己○○，己○○迄未要求被告丙○○返還。柏旭高雄總總
      公司之司機均留存1份日報表，台中公司沒有留存集中管
      理等情，業據證人即柏旭公司調度業務員己○○於偵查及
      本院審理時證述無訛；證人即告訴人甲○○在本院審理時
      亦供陳日報表係司機記載之里程、出車明細，公司根據日
      報表計算司機薪水，平時由己○○保管，司機可以查閱核
      對等語，顯見被告丙○○所出示之上揭日報表，係向柏旭
      公司專責管理日報表之調度業務員己○○所借調，案發前
      管理日報表之己○○並未要求被告丙○○返還，上揭日報
      表仍在被告丙○○合法占有中。另依證人李雅菁於偵查中
      證稱日報表係丙○○帶進來放在辦公室的小圓桌，甲○○
      看到即將日報表拿過來，丙○○過去與甲○○搶日報表，
      乙○○、戊○○也加入一起去搶日報表等語；證人己○○
      於偵查及本院審理時證稱警員到場後，丙○○、乙○○、
      戊○○陸續進來，丙○○將日報表放在小圓桌上，甲○○
      過去將日報表拿走，丙○○見狀過去搶日報表，乙○○、
      戊○○也跟過去搶日報表。丙○○將日報表放在小圓桌上
      ，係要與甲○○協商超時工作的事情等語；證人即處理現
      場之警員王俊民於偵查中證稱日報表是其中一名司機由外
      面拿進來，雙方爭執日報表是誰的，甲○○突然從桌上拿
      走日報表，丙○○、戊○○、乙○○接續要將甲○○手上
      的日報表搶走，雙方搶日報表時，甲○○有貼近牆壁，所
      以白板掉下來，伊未注意甲○○的傷如何來等語；證人即
      處理現場之警員黃漢權於偵查中證稱伊記得甲○○拿走放
      在桌上的日報表，日報表是其中一名司機拿進來的，後來
      其他司機過去要將甲○○手上的日報表拿回來，拉扯過程
      中，甲○○的身體有接觸到白板，白板有傾斜，甲○○同
      時也受傷，雙方一直拉扯報表，甲○○叫的很大聲，沒有
      看到毆打的動作等語；及證人即告訴人甲○○在本院審理
      時供陳因丙○○要檢舉公司超時工作，伊解釋司機工作時
      間本與一般勞工不同，伊不想丙○○為這些事去舉發，如
      果要資遣費伊會發給。日報表是丙○○拿著放在桌上，伊
      趁丙○○不注意時，將日報表收起來跑進辦公室較裡面那
      端，伊雙手緊握日報表，丙○○、戊○○、乙○○一起過
      來用手搶回日報表，拉扯到伊手臂，並將伊壓在牆上，白
      板傾斜掉落砸到伊手腳。伊對該三人說如果將鑰匙交出，
      公司會發給資遣費，當日下午戊○○已將日報表返還公司
      ，公司現已將該三人辭退，沒有發給資遣費等語。可知被
      告丙○○、戊○○、乙○○與柏旭公司間確實存有勞資糾
      葛，案發時警員已據報到場，該三人當時係持上揭日報表
      與告訴人甲○○協商超時工作問題，並表示欲予舉發，告
      訴人甲○○突將仍在被告丙○○合法占有中之日報表拿走
      ，被告丙○○、戊○○、乙○○即時予以排除取回，尚合
      於民法第960條自力救濟之要件。且參諸卷附診斷證明書
      所載，告訴人甲○○係受有左上臂多次挫傷、左肘挫傷、
      左膝擦傷、右上臂磨捐或擦傷之傷害，多屬擦挫傷，應係
      雙方拉址過程中或辦公室白板傾斜掉落所造成，被告丙○○、戊○○、乙○○徒手行使民法第960條自力救濟之權
      利，難認於行使之急迫過程中具有故意妨害告訴人甲○○
      行使公司主管管理司機日報表權利及間接故意傷害告訴人
      甲○○之犯意，亦未逾必要程度，不能令負強制及傷害罪
      責。本件公訴人所舉之證據，尚不足為被告丙○○、戊○○、乙○○確有強制及傷害犯行之積極證明，無從說服本
      院以形成被告等有罪之心證。此外又查無其他積極證據足
      資證明被告等有何強制及傷害犯行，不能證明被告等犯罪
      ，揆諸首揭說明，此部分均應為被告等無罪之諭知。
據上論斷，應依刑事訴訟法第299條第1項前段、第301條第1項，
刑法第309條第1項、第41條第1項前段，刑法施行法第1條之1第1
項、第2項前段，判決如主文。
本案經檢察官丁○○到庭執行職務。
中    華    民    國     99    年     4    月    7    日
                  刑事第二庭    法  官  鍾堯航
以上正本證明與原本無異。
如不服本判決應於收受判決後10日內向本院提出上訴書狀，並應
敘述具體理由；其未敘述上訴理由者，應於上訴期間屆滿後20日
內向本院補提理由書（均須按他造當事人之人數附繕本）「切勿
逕送上級法院」。
                                書記官  吳淑願
中    華    民    國    99     年     4     月    7    日
附錄本案論罪科刑法條全文
刑法第309條第1項：
公然侮辱人者，處拘役或三百元以下罰金。

司法院資訊處製作；財團法人民間司法改革基金會備份。
